福建金門地方法院民事判決　　　　　　　93年度簡上字第7 號
上　訴　人　發福營造有限公司
法定代理人　甲○○
訴訟代理人　黃子素律師
被 上 訴人　秀中實業股份有限公司
法定代理人　丙○○
訴訟代理人　乙○○
上列當事人間請求確認本票債權不存在事件，上訴人對於中華民
國93年7 月26日本院金城簡易庭第一審判決（92年度城簡字第55
號），提起上訴，於94年4 月21日言詞辯論終結，本院判決如下
：
    主      文
上訴駁回。
第二審訴訟費用由上訴人負擔。
    事實及理由
壹、本件上訴人起訴主張：被上訴人持有如附表所示之本票二張
    （下稱系爭本票），經本院以92年度票字第84號裁定准予強
    制執行。惟上訴人雖曾就所承攬金門縣政府「金龜山、東門
    里、西園及富康農莊等四小項工程」（下稱四小項工程）及
    烈嶼鄉公所「烈嶼鄉複合式運動場興建工程」（下稱運動場
    工程），授權訴外人洪輝強代理為投標及簽約事宜，並交付
    上訴人印鑑章供其使用，詎洪輝強非但未使用該印鑑章於工
    程契約，反代刻上訴人之大小章（下稱系爭大小章），復任
    意開立票據。系爭本票並非上訴人簽發，亦未授權洪輝強簽
    發，又洪輝強未盡受任人之報告義務，上訴人自不負發票人
    責任；另上訴人與被上訴人素無往來，並無買賣之原因關係
    ，爰依法請求廢棄原判決，並確認被上訴人持有之系爭本票
    債權不存在等情。並提出系爭本票及本院裁定影本為證。
貳、被上訴人則以：系爭本票係洪輝強向被上訴人訂購預拌混凝
    土，被上訴人將貨物運至上訴人承包之四小項工程工地現場
    ，並經工地人員簽收，而由洪輝強執系爭大小章簽發予被上
    訴人，用以擔保買賣價金。上訴人為票載發票人，自應負發
    票人之責，其上訴為無理由，應予駁回等語，資為抗辯。並
    提出預拌混凝土合約書、四小項工程合約書、系爭本票、送
    貨單影本等件為證。
參、得心證之理由：
  一、上訴人主張被上訴人持有之系爭本票，經本院以92年度票
      字第84號裁定准予強制執行。上訴人所承攬四小項工程及
      運動場工程業已完工驗收，授權洪輝強代理為投標及簽約
      事宜，洪輝強並未使用上訴人印鑑章，而代刻系爭大小章
      ，蓋用於四小項工程及系爭本票等事實，為被上訴人所不
      爭執，並有四小項工程契約書、本院92年度票字第84號本
      票裁定等件附卷可稽，自堪信為真實。
  二、至上訴人主張洪輝強之代理權有限制，系爭大小章並非真
      正，與被上訴人無買賣之原因關係等情，則為上訴人所否
      認，並以前開情詞置辯，是則本件之爭點即為：（一）洪
      輝強就本件買賣契約，是否為原告代理人？其代理權有無
      限制？（二）系爭大小章是否真正？（三）兩造間有無原
      因關係？本院自應就此加以審酌。
  三、法院之判斷：
  （一）洪輝強為上訴人之代理人，其代理權之限制不得以之對
        抗被上訴人：
    １、按代理權之限制，不得以之對抗善意第三人，民法第
        107 條前段定有明文。又「上訴人等既將已蓋妥印章之
        空白本票交與某甲，授權其代填金額以辦理借款手續，
        則縱使曾限制其填寫金額一萬元，但此項代理權之限制
        ，上訴人未據舉證證明，為被上訴人所明知或因過失而
        不知其事實，依民法第107 條之規定，自無從對抗善意
        之被上訴人，從而某甲逾越權限，多填票面金額為六萬
        八千元，雖經刑事法院判處罪刑在案，亦屬對上訴人應
        否負侵權行為損害賠償責任之別一法律問題，上訴人自
        不得執是而免除其發票人應付票款之責任」，最高法院
        52年台上字第3529號亦有判例可資參照。是代理權限制
        之有無，應由本人負舉證責任，本件洪輝強為上訴人所
        承攬四小項工程及運動場工程之代理人，且上訴人未舉
        證證明該代理權有所限制，是否得據以訂立本件買賣契
        約並簽發系爭本票，參照上開法條規定及判例要旨，上
        訴人自不得以之對抗善意不知情之被上訴人；至洪輝強
        是否未盡受任人之報告義務，則屬對上訴人應否負損害
        賠償責任之別一法律問題。
    ２、上訴人主張系爭大小章非其公司登記之印鑑章，惟上訴
        人已交付公司印鑑章予洪輝強，然洪輝強並未使用，復
        代刻系爭大小章用以四小工程合約及系爭本票；且四小
        項工程業經完工驗收，由上訴人領得工程款等情，亦為
        上訴人所不爭執，足認上訴人並不否認洪輝強使用四小
        項工程契約上之系爭大小章，否則上訴人即無從認可、
        履行四小項工程，亦無從領得該工程款等情，均堪認定
        。是系爭本票上之上訴人大小章，雖非上訴人之印鑑章
        ，但既與四小工程契約印章相符，即難謂非真正。
  （二）兩造間有買賣之原因關係，其金額為六十八萬元。
    １、票據債務人，依票據法第十三條前段，固不得以自己與
        發票人或執票人之前手間所存抗辯之事由對抗執票人，
        但票據債務人以自己與執票人間之抗辯事由對抗執票人
        ，則非法所不許（最高法院40年台上字第1835號判例意
        旨參照）。本件上訴人為系爭本票發票人，為票據債務
        人，倘其有對抗執票人即被上訴人之事由，自得為之。
        查被上訴人辯稱洪輝強以上訴人名義向其購買預拌混凝
        土，被上訴人將之運至四小項工程工地現場，已履行完
        畢等情，業據提出預拌混凝土合約書、送貨單等件為證
        ，應堪採信。是洪輝強既為上訴人之代理人，其代理上
        訴人與被告所為之預拌混凝土買賣行為，依民法第103
        條第1 項規定對本人即上訴人發生效力，兩造間自有買
        賣之原因關係。
    ２、又兩造合約內附之訂貨單記載：所訂之預拌混凝土總價
        共計一百零五萬六千元，數量依據實做實算；每個月計
        價一次，票期自開立發票日起30天為限（送發票每月：
        30日）等語，又參酌被上訴人確實送貨至四小項工程工
        地，經現場人員簽收，嗣由洪輝強分別於票載發票日簽
        發系爭本票予被上訴人，且四小項工程業經完工驗收，
        足認被上訴人辯稱其已履約完畢，與上訴人間有六十八
        萬元之債權等語，應堪採信。
肆、綜上所述，本件上訴人未能舉證對其代理人洪輝強之代理權
    有限制，則洪輝強代理上訴人與被上訴人訂立六十八萬元之
    買賣契約，並簽發系爭本票，對本人即上訴人發生效力，是
    上訴人主張系爭本票欠缺原因關係，請求確認本票債權不存
    在，即屬無據。原審駁回上訴人在第一審之訴，核無不合，
    上訴人仍執陳詞請求廢棄改判，為無理由，應予駁回。
伍、本件事證已臻明確，兩造其餘攻擊防禦方法及舉證，經審酌
    結果，核於判決結果無影響，爰不逐一論述，附此敘明。
陸、據上論結，本件上訴為無理由，依民事訴訟法第436 條之1
    第3 項、第449 條第1 項、第78條，判決如主文。
中    華    民    國    94    年    5     月    5     日
                民事庭  審判長法  官  陳中和
                              法  官  林慶郎
                              法  官  林鈺琅
上為正本係照原本作成。
本判決不得上訴。
中    華    民    國    94    年    5     月    5     日
　　　　　　　　　　　　　    書記官  周怡青
附表：
┌──┬─────┬────┬────┬────┬────┐
│編號│票載發票人│票面金額│發 票 日│到 期 日│本票號碼│
├──┼─────┼────┼────┼────┼────┤
│ 一 │發福營造有│新台幣二│92年5 月│92年5 月│六三八六│
│    │限公司    │十八萬元│5 日    │28日    │三一    │
├──┼─────┼────┼────┼────┼────┤
│ 二 │發福營造有│新台幣四│92年6 月│92年6 月│六三八六│
│    │限公司    │十萬元  │10日    │30日    │三二    │
└──┴─────┴────┴────┴────┴────┘
